臺灣彰化地方法院民事裁定
111年度輔宣字第7號
聲  請  人  李麗華  


相  對  人  李林雪  

關  係  人  李永福  

上列聲請人聲請輔助宣告事件，本院裁定如下：
    主      文
宣告李林雪（女、民國00年0月00日生、身分證統一編號：Z0000
00000號）為受輔助宣告之人。
選定李麗華（女、民國00年0月00日生、身分證統一編號：Z0000
00000號）、李永福（男、民國00年0月00日生、身分證統一編號
：Z000000000號）為受輔助宣告之人之共同輔助人。
聲請費用新臺幣壹仟元由受輔助宣告之人李林雪負擔。
    理    由
一、聲請意旨略以：聲請人為相對人之女，關係人為相對人之子
    ，相對人於民國108年12月2日，因失智症領有身心障礙證明
    ，致其為意思表示或受意思表示，或辨識其意思表示效果之
    能力顯有不足，且相對人先前曾遭騙而簽署不動產買賣契約
    等情，為此聲請人爰依民法第15條之1、第1113條之1第1項
    及家事事件法第177條規定，聲請對相對人為輔助之宣告，
    並聲請選定李麗華、李永福為受輔助宣告之人之共同輔助人
    等語。
二、按對於因精神障礙或其他心智缺陷，致其為意思表示或受意
    思表示，或辨識其意思表示效果之能力，顯有不足者，法院
    得因本人、配偶、四親等內之親屬、最近1年有同居事實之
    其他親屬、檢察官、主管機關或社會福利機構之聲請，為輔
    助之宣告，民法第15條之1第1項定有明文。次按受輔助宣告
    之人，應置輔助人；法院為輔助之宣告時，應依職權就配偶
    、四親等內之親屬、最近1年有同居事實之其他親屬、主管
    機關、社會福利機構或其他適當之人選定一人或數人為輔助
    人；法院為前項選定前，得命主管機關或社會福利機構進行
    訪視，提出調查報告及建議。輔助之聲請人或利害關係人亦
    得提出相關資料或證據，供法院斟酌；法院選定輔助人時，
    應依受輔助宣告之人之最佳利益，優先考量受輔助宣告之人
    之意見，審酌一切情狀，並注意下列事項：(一)受輔助宣告
    之人之身心狀態與生活及財產狀況。(二)受輔助宣告之人與
    其配偶、子女或其他共同生活之人間之情感狀況。(三)輔助
    人之職業、經歷、意見及其與受輔助宣告之人之利害關係。
    (四)法人為輔助人時，其事業之種類與內容，法人及其代表
    人與受輔助宣告之人之利害關係。民法第1113條之1第1項、
    同條第2項準用第1111條、第1111條之1分別定有明文。
三、經查，聲請人主張之上開事實，業據其提出戶籍謄本、身心
    障礙證明影本、親屬系統表、同意書等件為據，且經本院在
    鑑定人即衛生福利部彰化醫院陳羿行醫師前審驗相對人之精
    神狀況，鑑定結果為：「日常生活狀況：1.日常生活活動：
    個案坐於輪椅上，可以切題回應問題，進食可以自己吃，大
    小便在家可以拿助行器走到廁所，洗澡及穿衣服需要外傭協
    助。2.經濟活動能力：已無經濟活動之能力。3.社會性：可
    以進行基本的社交對談，但已無法自行外出社交。身體狀態
    ：個案可以拿助行器緩慢走動，手還可以自由活動。精神狀
    態：(1)意識/溝通性：意識清楚，可以有效進行基本的溝通
    表達，但記憶力障礙，許多事物無法正確表達。(2)記憶力:
    短、中期記憶力障礙。(3)定向力：家人尚可以辨認，時間
    可以看時鐘、地點可以知道這邊是醫院。(4)計算能力：計
    算能力有缺失，100-7可以算出是93，但是93再減7就不會算
    了，20-3回答是6, 6-3可以算出是3。(5)理解•判斷力：理
    解、判斷能力有部分缺失。(6)認知功能檢查：認知功能有
    輕度缺損。」、「有關判斷能力判定之意見：有給予經常性
    協助之必要。判定的根據：個案因失智症認知功能障礙，已
    持續治療但仍有明顯退化之表現。」、「回復可能性說明：
　　短期内恢復的可能性低。說明：隨年紀增長，認知功能會持
    續退化，恢復可能性低。」、「鑑定判定及說明：⑴基於受
    鑑定人有輕度失智症，認知功能不足，對於管理處分自己財
    產有給予經常性協助之必要，回復之可能性低。⑵「為意思
    表示或受意思表示，或辨識其意思表示效果之能力，顯有不
    足」之程度，可為輔助宣告。」，此有該院111年3月21日彰
    醫精字第1110500133號函文暨鑑定報告一份在卷可稽。故聲
    請人聲請對相對人為輔助之宣告，為有理由，應予准許，爰
    宣告相對人為受輔助宣告之人。
四、本件相對人既經輔助宣告，業如前述，揆諸前揭規定，自應
    為其選定輔助人。本院審酌相對人之配偶李擇義及其子李雲
    龍、李永浤均已歿，相對人與聲請人同戶籍，現請外傭照顧
    相對人起居，此有聲請人提出之戶籍謄本、親屬系統表在卷
    可按；又聲請人於聲請狀及本院鑑定時到場建議選任李麗華
    及關係人李永福為受輔助宣告人之共同輔助人，並經相對人
    之子李永福、孫女李芷佑同意，有同意書附卷可憑；是本院
    參酌前揭各節，認由聲請人李麗華及關係人李永福共同擔任
    其輔助人，最能符合受輔助宣告之人之最佳利益，爰選定渠
    等二人為共同輔助人。
五、依家事事件法第177條第2項、第164條第2項，裁定如主文。
中    華    民    國   111    年    4     月    14    日
               家事法庭  法      官  王美惠
以上正本係照原本作成。
如對本裁定抗告，須於裁定送達後十日之不變期間內，向本院提
出抗告狀，並繳納抗告費新臺幣1千元。
中　　華　　民　　國　　111 　年　　4 　　月　　14　　日
                         書  記  官  林子惠